【裁判字號】    94,訴,3188
【裁判日期】    950309
【裁判案由】    偽造有價證券
【裁判全文】
臺灣高雄地方法院刑事判決              94年度訴字第3188號
公  訴  人  臺灣高雄地方法院檢察署檢察官
被      告  戊○○
指定辯護人  本院公設辯護人  己○○
上列被告因偽造有價證券案件，經檢察官提起公訴（94年度偵字
第17039 號），本院判決如下：
    主  文
戊○○意圖供行使之用，而偽造有價證券，處有期徒刑壹年捌月
。本票（票號：0000000號；發票日：九十三年一月十二
日；到期日：九十三年二月二十八日）壹紙以「魏憶龍」名義為
共同發票人部分沒收。
    事  實
一、戊○○係丁○○之父親，緣因丁○○積欠乙○○所經營位於
    高雄市苓雅區○○○路11號之「高大當舖」債務新臺幣（下
    同）140萬元，遭乙○○催索，戊○○為替丁○○擔保，即
    於民國93年1 月12日，在「高大當舖」內簽發140 萬元之本
    票1 紙（票號：TH0000000 號；發票日：93年1 月12日；到
    期日：93年2 月28日）。因乙○○認其信用不夠，要求其再
    找1 位保證人，戊○○明知其未經其宗親即前臺北市議員魏
    憶龍之同意，竟意圖供行使之用，偽造「魏憶龍」之署押於
    上開本票發票人欄上，而偽造有價證券，再持以交付乙○○
    ，作為清償擔保而行使之。嗣因戊○○未依約清償債務，乙○○持該本票向魏憶龍追討，始知上情。
二、案經臺灣高雄地方法院檢察署檢察官偵查起訴。
    理  由
一、證據能力部分：
    (一)證人甲○○於警詢之陳述：按被告以外之人，於審判外之
      言詞或書面陳述，除法律有規定者外，不得作為證據；又
      被告以外之人（包括證人、鑑定人、告訴人、被害人及共
      同被告等）於檢察事務官、司法警察官或司法警察調查中
      所為之陳述，與審判中不符時，其先前之陳述具有較可信
      之特別情況，且為證明犯罪事實存否所必要者，得為證據
      ，刑事訴訟法第159 條第1 項、第159 條之2 分別定有明
      文。是被告以外之人於司法警察（官）調查中所為之陳述
      ，依刑事訴訟法第159 條第1 項規定，係屬傳聞證據，原
      則上無證據能力，惟如該陳述與審判中不符時，其先前之
      陳述具有較可信之特別情況，且為證明犯罪事實存否所必
      要者，依同法第159 條之2 規定（即刑事訴訟法第159 條
      第1 項所指之「除法律有規定者外」），始例外認為有證
      據能力；如該陳述與審判中相符時，因該陳述並不符合刑
      事訴訟法第159 條之2 有關傳聞例外之規定，故不得作為
      認定本案犯罪事實有無之證據，此時，當以證人於審判中
      之陳述作為證據。另所謂「前後陳述不符」之要件，應就
      前後階段之陳述進行整體判斷，以決定其間是否具有實質
      性差異，惟無須針對全部陳述作比較，陳述之一部分有不
      符，亦屬之。又「證明犯罪事實之存否所必要」，即使用
      證據之必要性，係指因無法再從同陳述者取得證言，而有
      利用原陳述之必要性，只要認為該陳述是屬於與犯罪事實
      存否相關之事實，並為證明該事實在實質上之必要性即可
      。而「具有可信之特別情況」，係指依陳述時之外部客觀
      情況而言，足以令人相信該陳述是虛偽之危險性不高，必
      須綜合該陳述是否未受到外力影響；陳述人之觀察、記憶
      、表達是否正確及有無偽證之各項因素，而為判斷。經查
      ：證人即告訴代理人甲○○警詢之陳述與審判中相符，依
      前開說明，應以其審判中所述作為證據，其警詢所述應無
      證據能力。
    (二)證人甲○○於偵查中之陳述：按證人、鑑定人依法應具結
      而未具結者，其證言或鑑定意見，不得作為證據，刑事訴
      訟法第158 條之3 定有明文。告訴人或告訴代理人僅係發
      動告訴權之地位，其陳述關於犯罪事實內容部分，即屬基
      於證人地位而為，依前開法律規定，自應依法具結，其證
      言始得採為證據。經查：偵查中檢察官以告訴代理人身分
      傳訊甲○○，其陳述親身經歷之案發過程，本質上屬於證
      人，自應依法具結，檢察官未命甲○○於供前、供後具結
      ，其偵查中所為之陳述不得作為證據。
    (三)按刑事訴訟法第159 條之5 規定，被告以外之人於審判外
      之陳述，雖不符前4 條之規定，而經當事人於審判程序同
      意作為證據，法院審酌該言詞陳述或書面陳述作成時之情
      況，認為適當者，亦得為證據。當事人、代理人或辯護人
      於法院調查證據時，知有第159 條第1 項不得為證據之情
      形，而未於言詞辯論終結前聲明異議者，視為有前項之同
      意。本件證人魏憶龍於警詢中以理運國際法律事務所函文
      說明未授權簽發本票一事，為被告以外之人於審判外之書
      面陳述，屬傳聞證據，然被告及辯護人同意上開證據之證
      據能力；且該函係魏憶龍署名製作，並無不可信之情況，
      ，認均適合作為本案之證據，依前述規定，應有證據能力
      。
二、訊據被告戊○○對於前述時地，未經魏憶龍同意於上開本票
    簽署發票人欄簽署「魏憶龍」3 字等事實固均坦承不諱，惟
    否認有何偽造有價證券犯行，辯稱：當日係告訴代理人甲○○要求伊在本票上簽「魏憶龍」3 字，作為票據之保證人，
    伊並無偽造有價證券之故意云云。經查：
(一)、被告於93年1 月12日，在「高大當舖」內簽發140 萬元之本
    票1 紙（票號：TH0000000 號；發票日：93年1 月12日；到
    期日：93年2 月28日），並未經魏憶龍同意於發票人欄簽署
    「魏憶龍」3 字之事實，業據被告坦承不諱，核與魏憶龍以
    理運國際法律事務所函覆高雄市苓雅分局稱：未授權被告簽
    名等語（見警卷第15頁）一致；並有該本票影本（見發查卷
    第3 頁）附卷可憑。被告偽造有價證券之客觀事實，已堪認
    定。
(二)、證人即告訴代理人甲○○於本院審理時結證稱：簽發本票當
    日，伊要求被告必須另找一位保證人擔保票據債務，但並未
    明確要被告簽署「魏憶龍」3 字，當天被告暫時離開又返回
    時，即稱已與魏憶龍取得聯繫並得魏憶龍之同意，遂在票據
    上簽署「魏憶龍」3 字，伊當時並不知悉魏憶龍與被告間係
    何種關係，係被告主動表示後，才知魏憶龍係被告的親戚等
    語（見本院卷第49、50頁）。又查「高大當舖」與被告之子
    丁○○間僅有債權債務關係，衡情一般人尚難從姓氏之異同
    判斷他人之親屬關係，是證人稱係因被主動告知，才知道魏
    憶龍係被告親戚，應堪採信。準此，證人既非於被告簽發本
    票前即知被告與魏憶龍間之親屬關係，應無在被告簽發本票
    之際命被告簽署「魏憶龍」3 字之可能。足見，證人稱其僅
    要求被告尋找保證人，並未直接命被告簽署「魏憶龍」3 字
    ，亦屬可採。被告以前揭情詞置辯，洵屬無據採。被告未經
    魏憶龍之同意，自行在本票上簽署「魏憶龍」3 字，其主觀
    上已認識偽造有價證券之客觀事實，其有偽造有價證券之故
    意，亦可認定。
(三)、綜上，被告有偽造有價證券之客觀事實，主觀上亦認識該客
    觀事實，即有偽造有價證券之故意，事證明確，其犯行堪以
    認定，應依法論科。
三、核被告所為，係犯刑法第201 條第1 項之偽造有價證券罪。
    被告偽造有價證券後持以行使，行使偽造有價證券之低度行
    為為偽造有價證券之高度行為所吸收，而被告偽簽「魏憶龍
    」署押之行為，則為偽造有價證券之部分行為，均不另論罪
    。爰審酌被告簽發本件之本票亦係為其子清償借款，為急覓
    保證人始誤觸刑章，又偽造本票數量僅有1 張，票面金額金
    額140 萬，對於魏憶龍票據信用及社會金融秩序所生之危害
    程度非鉅，及犯罪後坦承犯行，並表示將清償欠款餘額90幾
    萬，顯有悔意，其犯罪情狀客觀上足以引起一般人之同情，
    顯有堪資憫恕之處，本院認即令處以法定最低刑度猶嫌過重
    ，爰依刑法第59條規定酌減其刑，量處如主文所示之刑。另
    辯護意旨請求宣告緩刑等語，因查被告曾因詐欺案件經臺灣
    高等法院花蓮分院85年度上易字第14號於85年4 月26日判處
    有期徒刑8 月確定，經臺灣臺東地方法院檢察署以85年度執
    字第317 號於85年9 月19日執行通緝結案，於91年8 月13日
    時效完成撤銷通緝，有臺灣高等法院被告前案通緝紀錄表在
    卷可稽，其因行刑權期間期滿而不得執行，不符合緩刑要件
    ，自不得為緩刑之諭知，附此敘明【司法院（82）廳刑一字
    第05283 號意見參照】。末查，被告偽造之本票發票人魏憶
    龍部分，自應依刑法第205 條規定，不問屬於犯人與否，均
    宣告沒收之，另被告以本人名義簽發本票部分，仍屬有效票
    據，故本件被告為發票人部分自不在依法沒收之列，併予敘
    明。
據上論斷，應依刑事訴訟法第299 條第1 項前段，刑法第201 條
第1 項、第59條、第205 條，罰金罰鍰提高標準條例第1 條前段
，判決如主文。
本案經檢察官丙○○到庭執行職務。
中    華    民    國    95    年    3     月    9     日
                  刑事第一庭    審判長法  官  陳明富
                                      法  官  方百正
                                      法  官  陳宛榆
以上正本證明與原本無異。
如不服本判決，應於判決送達後10日內，向本院提出上訴狀。
                                書記官  劉企萍
中    華    民    國    95    年    3     月    9     日
附錄法條
中華民國刑法第201條
意圖供行使之用，而偽造、變造公債票、公司股票或其他有價證
券者，處3 年以上10年以下有期徒刑，得併科3 千元以下罰金。
行使偽造、變造之公債票、公司股票或其他有價證券，或意圖供
行使之用，而收集或交付於人者，處1 年以上7 年以下有期徒刑
，得併科3 千元以下罰金。


司法院資訊處製作；財團法人民間司法改革基金會備份。
